【裁判字號】    98,消債抗,182
【裁判日期】    980420
【裁判案由】    聲請更生程序
【裁判全文】
臺灣高雄地方法院民事裁定           98年度消債抗字第182號
抗  告  人  甲○○原名陳淑媛.
上列抗告人因消費者債務清理條例聲請更生程序事件，對於中華
民國98年2 月26日本院97年度消債更字第31號裁定提起抗告，本
院裁定如下：
    主  文
抗告駁回。
抗告程序費用新臺幣壹仟元由抗告人負擔。
    理  由
一、抗告意旨略以：伊曾於民國（下同）95年間依金融主管機關
    協調成立之中華民國銀行公會會員辦理消費金融案件無擔保
    債務協商機制，與金融機構債權人達成分期還款協議，同意
    分期以每月繳納13,900元之方式償還債務，另97年3 月起，
    聲請人每月房屋貸款自8,500 元調整至每月21,000元。又抗
    告人每月收入僅有38,000元，倘扣除生活必要費用9,829 元
    後，已無能力兼顧協商款項及房屋貸款，抗告人之情形顯係
    因不可歸責於己之事由，而生有履行之重大困難，故僅得向
    本院聲請更生。惟原裁定於裁定理由中亦上開情事，然逕以
    抗告人配偶應負擔抗告人之生活費等由駁回抗告人之更生聲
    請，駁回抗告人之聲請，顯屬違誤。為此，抗告人爰依法提
    起本件抗告，並聲明：(一)原裁定廢棄。(二)裁定准予對於抗告
    人即債務人裁定開始更生程序。
二、按債務人與金融機構協商成立者，不得聲請更生或清算，但
    因不可歸責於己之事由，致履行顯有重大困難者，不在此限
    ；本條例施行前，債務人依金融主管機關協調成立之中華民
    國銀行公會會員辦理消費金融案件無擔保債務協商機制與金
    融機構成立之協商，準用前項之規定，消費者債務清理條例
    第151 條第5 項、第6 項分別定有明文。
三、本院判斷如下：(一)本件抗告人抗告理由，係以原裁定法院於
    裁定理由既稱「聲請人平均每月收入38,000元，扣除本院所
    認定聲請人每月必要生活費用9,829 元及房屋貸款21,000元
    、每月協商款13,900元後，聲請人每月僅不足負擔6,729 元
    」等語，即屬該當「不可歸責於己之事由，致履行顯有重大
    困難者」要件；並以民法第1117條第1 項、第1023條之「受
    扶養權利者，以不能維持生活而無謀生能力者為限」及「夫
    妻各自對其債務負清償之責」規定，認為抗告人之配偶無需
    扶養抗告人等語置辯。(二)惟「夫妻互負扶養之義務，其負扶
    養義務之順序與直系血親卑親屬同，其受扶養權利之順序與
    直系血親尊親屬同。」，民法第1116條之1 定有明文，既夫
    妻之受扶養權利與與直系血親尊親屬地位同，自不應受民法
    第1117條第1 項限制，應以同條第2 項「前項無謀生能力之
    限制，於直系血親尊親屬，不適用之」為斷；故抗告人主張
    其薪資扣除協商還款費用及房屋貸款後，每月之必要生活費
    不足6,729 元，自應由其配偶負扶養義務。(三)又抗告人主張
    夫妻各自對其債務負清償之責等語；查本案之中，抗告人配
    偶所支付者為扶養抗告人之扶養費用，非屬清償債務之列；
    又縱使抗告人配偶清償抗告人之債務，此一部份之支出，將
    於剩餘財產分配時填補該部分差額，抗告人配偶之代償並無
    損失；況抗告人之配偶如有使用抗告人名下之房屋生活，自
    應負擔部分房屋貸款；準此，抗告人之主張，實無理由。
四、綜上所述，原審以抗告人於無擔保債務協商機制時，與債權
    銀行間達成分期償還13,900元之協議，繳款數期後及毀諾後
    ，後仍向本院提出更生之聲請；原審裁定就抗告人之聲請事
    由詳加審酌，以抗告人本身狀況不符「不可歸責之己之事由
    致履行顯有重大困難」之要件裁定駁回債務人更生之聲請；
    又抗告人對原審裁定提出抗告，經本院審酌抗告人之主張，
    原審審酌並無違誤。抗告意旨指摘原裁定不當，求予廢棄另
    為裁定，為無理由，應予駁回。
五、據上論結，本件抗告為無理由，依消費者債務清理條例第11
    條第2 項、第15條，民事訴訟法第495 條之1 第1 項、第44
    9 條第1 項、第95條、第78條，裁定如主文。
中    華    民    國    98    年    4     月    20    日
                  民事鳳山分庭審判長法    官  楊富強
                                    法    官  林意芳
                                    法    官  何悅芳
以上正本證明與原本無異。
本裁定不得再抗告。
中    華    民    國    98    年    4     月    20    日
                                    書 記 官  洪嘉慧


司法院資訊處製作；財團法人民間司法改革基金會備份。
